【裁判字號】    92,簡,233
【裁判日期】    920416
【裁判案由】    食品衛生管理法
【裁判全文】
臺北高等行政法院判決                              九十二年度簡字第二三三號
    原      告  捷貿企業有限公司
    代  表  人  甲○○
    訴訟代理人  丙○
    被      告  臺北市政府衛生局
    代  表  人  邱淑媞（局長）
    訴訟代理人  乙○○
右當事人間因違反食品衛生管理法事件，原告不服臺北市政府中華民國九十一年四月
四日府訴字第○九一○五八二四三○一號訴願決定，提起行政訴訟。本院判決如左：
    主  文
原告之訴駁回。
訴訟費用由原告負擔。
    事  實
一、事實概要：緣原告進口販售之「糖果」食品，該食品包裝未標示廠商電話號碼，
    案經被告所屬大安區衛生所於民國（以下同）九十年八月二十九日查獲，並以九
    十年九月十日北市安衛二字第九○六○五六五三○○號函報被告，經被告核認原
    告違反行為時（以下同）食品衛生管理法第十七條第一項第四款規定，乃依同法
    第二十九條第一項第三款及第三十三條第二款規定，以九十年十月二十九日北市
    衛七字第九○二四七八六二○○號處分書處原告新臺幣（以下同）三萬元罰鍰，
    並請原告於文到三十日內將系爭產品回收改善完竣。原告不服，就罰鍰部分提起
    訴願，惟遭臺北市政府訴願決定駁回。原告仍不服，遂依法向本院提起行政訴訟。
二、兩造聲明：
    (一)原告聲明求為判決：訴願決定及原處分有關罰鍰三萬元部分均撤銷。
    (二)被告聲明求為判決：駁回原告之訴。
三、兩造之爭點：原告得否因不知法律已修正而主張免罰？
    (一)原告主張之理由：
      1.原告自八十六年起自紐西蘭小規模進口一系列紐西蘭產品，其中因有多項產
        品屬於錠狀及膠囊狀食品，因此原告均依法令規定向行政院衛生署申請輸入
        許可查驗登記核備在案。
      2.食品衛生管理法雖於八十九年二月九日修正公布，但在行政院衛生署所發售
        的「錠狀及膠囊狀食品輸入許可查驗登記申請書中行政院衛生署辦理輸入錠
        狀膠囊狀食品查驗登記作業要點說明」中並未註明「請廠商注意衛生管理法
        修正部分」或將食品衛生管理法修正部分列出，使廠商能有警惕。
      3.在「輸入錠狀膠囊狀食品以中文及通用符號顯著標示」，其中中文標示樣張
        也未標示須列電話號碼。行政院衛生署八十九年九月所印製之「輸入錠狀及
        膠囊狀食品明細表」雖註明產品銷售時應依衛生管理法之規定標示，因此業
        者合理推定「輸入錠狀膠囊狀食品應以中文及通用符號顯著標示下列事項於
        容器或包裝之上」中第六點：標示「中文標示樣張」所顯示即是「輸入錠狀
        及膠囊狀食品明細表」上所註明依「衛生管理法之規定標示」，是因衛生署
        印製發售「食品查驗登記申請書」之「標示範例」中並未列印電話號碼所誤
        導，並非完全可歸責於原告。
      4.對於此次違規，原告早已改善缺失。原告一向奉公守法從未逾矩，若僅因初
        次且無心之疏失，在未接獲任何警告及給予改善之機會的情況下，即必須受
        到百倍以上經濟利益之重罰，值此經濟不景氣之際，政府所為是否失之過苛
        ？
    (二)被告主張之理由：依據於八十九年二月九日修正公布之食品衛生管理法，該項
      食品係於九十年五月二十九日由國外進口，經被告所屬大安區衛生所於九十年
      八月二十九日查獲，此產品係法令公布後進口，理應依法完整標示電話號碼。
      又查該公司自八十六年即有進口多項錠狀及膠囊狀食品，該項食品應依法向衛
      生署申請輸入許可登記核備在案始可銷售，惟「糖果」係屬一般食品非膠囊、
      錠狀食品，無需向衛生署辦理查驗登記，另所檢附表，衛生署為便於業者了解
      標示項目，以當時食品衛生管理法（八十六年五月七日修正公布）第十七條印
      製說明內容，該公司確引用舊法標示。又食品衛生管理法於八十九年二月九日
      修正公布之標示規定，其係公布後進口食品，業者疏失理應負責，被告所為處
      分，應屬合宜。本件被告已依行政程序法，給予相對人陳述意見之機會，惟原
      告並未提供完整證明及說明，核有違反食品衛生管理法第十七條第一項之規定
      ，爰依同法第三十三條之規定罰鍰三萬元，並無不當。
    理  由
一、按行為時食品衛生管理法第八條規定：「本法所稱標示，係指於下列物品用以記
    載品名或說明之文字、圖畫或記號︰一、食品、食品添加物、食品用洗潔劑之容
    器、包裝或說明書。二、食品器具、食品容器、食品包裝之本身或外表。」第九
    條規定：「本法所稱主管機關︰在中央為行政院衛生署；在直轄巿為直轄巿政府
    ；在縣（巿）為縣（巿）政府。」第十七條第一項第四款規定：「有容器或包裝
    之食品、食品添加物，應以中文及通用符號顯著標示下列事項於容器或包裝之上
    ︰．．．四、廠商名稱、電話號碼及地址。輸入者，應註明國內負責廠商名稱、
    電話號碼及地址。．．．」第二十九條第一項第三款規定：「食品、食品添加物
    、食品器具、食品容器、食品包裝或食品用洗潔劑，經依第二十四條規定抽查或
    檢驗者，由當地主管機關依抽查或檢驗結果為下列之處分．．．三、標示違反第
    十七條、第十八條或第十九條第一項規定者，應通知限期回收改正；屆期不遵行
    或違反第十九條第二項規定者，沒入銷毀之。」第三十三條第二款規定：「有下
    列行為之一者，處新臺幣三萬元以上十五萬元以下罰鍰；一年內再次違反者，並
    得吊銷其營業或工廠登記證照︰．．．二、違反．．．第十七條第一項．．．規
    定者。」臺北市政府九十年八月二十三日府秘二字第九○一○七九八一○○號公
    告：「主旨：公告本府主管業務委任事項，並自九十年九月一日起生效。依據：
    一、行政程序法第十五條。二、臺北市政府組織自治條例第二條第二項。公告事
    項：．．．六、本府將下列業務委任本府衛生局，以該局名義執行之．．．(七)食
    品衛生管理法中有關本府權限事項。．．．」
二、卷查本件原告進口販售之「糖果」食品，未依食品衛生管理法規定於該食品包裝
    上標示原告公司電話號碼之違規事實，不僅為原告訴訟代理人於本院行準備程序
    時所是認，並有被告九十年八月二十九日北市衛七字第○一三三五二號抽驗物品
    送驗單、台北市大安區衛生所九十年九月八日查獲標示不合規定食品名冊、九十
    年十月九日約談原告代表人甲○○之談話紀錄等影本及扣案之「糖果」食品證物
    乙罐附卷可稽，應可認定。
三、又輸入進口食品依首揭規定應於食品標示上，標示國內負責廠商電話號碼，違反
    者即不符食品衛生安全管理之目的並影響消費者權益，依首揭規定即應受罰，本
    件原告主張所檢附之行政院衛生署所印製之「輸入錠狀膠囊狀食品應以中文及通
    用符號顯著標示下列事項於容器或包裝之上：」未註明需標示輸入廠商電話號碼
    且食品衛生管理法於八十九年二月九日修正公布，但行政院衛生署所印製之「輸
    入錠狀、膠囊狀食品查驗登記申請書」等申報說明書表中並未註明「請廠商注意
    衛生管理法修正部分」或將管理法修正部分列出乙節。經查行政院衛生署所印製
    之「輸入錠狀膠囊狀食品應以中文及通用符號顯著標示下列事項於容器或包裝之
    上」書表上，原告並未證明該書表為食品衛生管理法八十九年二月九日修正以後
    所印製，且本件原告進口之物品係「糖果」，並非「錠狀或膠囊狀食品」，本與
    前開書表無涉。何況卷附行政院衛生署八十九年九月所印製之「輸入錠狀（膠囊
    狀）食品明細表」，備註說明2.載有「本品銷售時應依食品衛生管理法之規定標
    示」等文字，原告既在食品衛生管理法修正後進口銷售糖果，自應依當時食品衛
    生管理法之規定標示，不得以不知法律已修正而免責。從而，被告依首揭規定，
    處以原告法定最低額三萬元罰鍰，於法並無不合，訴願決定加予維持，亦稱妥適
    。原告徒執前詞，聲請撤銷，為無理由，應予駁回，且不經言詞辯論為之。
據上論結，本件原告之訴為無理由，爰依行政訴訟法第二百三十六條、第二百三十三
條第一項、第九十八條第三項前段，判決如主文。
中    華    民    國    九十二      年      四      月      十六        日
                 臺 北 高 等 行 政 法 院  第 四 庭
                                法    官  鄭 忠 仁
右為正本係照原本作成。
本件以訴訟事件所涉及之法律見解具有原則性者為限，始得於本判決送達後二十日內
向本院提出上訴狀並表明上訴理由，如已於本判決宣示後送達前提起上訴者，應於判
決送達後二十日內補具上訴理由（均按他造人數附繕本），且經最高行政法院許可後
方得上訴。
中      華      民      國    九十二    年      四      月     十六     日
                                書 記 官  林 玉 卿


司法院資訊處製作；財團法人民間司法改革基金會備份。
